臺灣高等法院刑事判決
111年度上易字第1050號
上  訴  人  臺灣臺北地方檢察署檢察官
被      告  吳政傑（即原判決所指被告）

上列上訴人因被告竊盜案件，不服臺灣臺北地方法院111年度簡
上字第42號，中華民國111年5月11日第一審判決（聲請簡易判決
處刑案號：臺灣臺北地方檢察署111年度偵字第126號），提起上
訴，本院判決如下：
    主  文
原判決撤銷。
    理  由
一、聲請簡易判決處刑意旨略以：吳相頤【因吳相頤冒稱為吳政
    傑，故聲請簡易判決處刑書（下稱處刑書）將吳相頤均載為
    遭冒名之吳政傑】意圖為自己不法之所有，於民國110年12
    月11日14時3分許，在臺北市○○區○○○路0段00號0樓燦坤3C吉
    祥店（下稱燦坤吉祥店），趁店員廖鴻哲不注意之際，徒手
    竊取置放於貨架上之D-Link Gat.64G LTE二合一無線網路分
    享器（下稱無線網路分享器）1個【價值新臺幣（下同）3,9
    99元】得手，未經結帳即離開現場。嗣經廖鴻哲發現上開物
    品遭竊後報警處理，始查悉上情，因認吳相頤涉犯刑法第32
    0條第1項竊盜罪嫌等語。
二、原判決意旨略以：
(一)本案行為人於110年12月11日14時3分許，在燦坤吉祥店內竊
    取無線網路分享器，經警以現行犯逮捕等情，業據本案行為
    人於警詢、偵訊供承屬實（見偵字第126號卷第14、15、58
    頁），核與被害人廖鴻哲之指證相符（見偵字第126號卷第1
    7至19頁），並有扣押筆錄、扣押物品目錄表、贓物認領保
    管單、監視器影像翻拍照片、贓物照片及該無線網路分享器
    之牌價等附卷足憑（見偵字第126號卷第25至28、31至37頁
    ），此部分事實固堪認定。而本案行為人於上開時、地為警
    逮捕後，先以吳政傑之名於當日接受臺北市政府警察局松山
    分局（下稱松山分局）松山派出所（下稱松山派出所）員警
    調查，並按捺指印，復經拍照存證（見偵字第126號卷第6、
    51至53頁），經警移送臺灣臺北地方檢察署（下稱臺北地檢
    署）檢察官訊問後諭知請回，本案行為人稱伊真實姓名為吳
    政傑，並在筆錄上偽簽吳政傑署名，致檢察官誤認本案行為
    人為吳政傑，於處刑書記載被告姓名為吳政傑及吳政傑年籍
    資料聲請簡易判決處刑，經書面審理後判處拘役8日，如易
    科罰金，以1,000元折算1日在案，有刑事案件報告書、解送
    人犯報告書、訊問筆錄、處刑書及原審法院111年度簡字第2
    33號刑事簡易判決等附卷可參（見偵字第126號卷第3至10頁
    反面、第57至59頁、簡字卷第7至8、13至16頁）。
(二)嗣吳政傑本人收受該刑事簡易判決後，即辯稱其非行竊之人
    ，實際行竊之人應為其兄吳相頤，並於111年1月6日至警局
    報案，有松山分局松山派出所受（處）理案件證明單在卷可
    參（見簡上字卷第9頁）。而將本案行為人遭查獲當天所捺
    印指紋卡片（即110年12月11日所捺印吳政傑指紋卡）送請
    內政部警政署刑事警察局比對鑑定，經該局指紋電腦比對結
    果，本案行為人遭查獲當天所捺印指紋卡片與檔存吳相頤犯
    罪嫌疑人指紋卡指紋相同，此有內政部警政署刑事警察局11
    1年1月3日刑紋字第1100800362號函暨檢附之附件指紋卡影
    本在卷可參（見偵字第5526號卷第15至20頁），足見吳政傑
    確非本案竊盜犯行之行為人，而係遭其兄吳相頤冒名應訊甚
    明。從而，吳政傑辯稱其並未有處刑書所載犯行，要屬有據
    。
(三)綜上，吳政傑非本案竊盜犯行行為人，而係遭他人冒名應訊
    ，依公訴人所舉各項證據方法，尚不足證明吳政傑有何竊盜
    犯行，自不足使法院達於通常一般之人均不致有所懷疑，而
    得確信其為真實之程度，復查無其他積極證據足資認定吳政
    傑確有檢察官所指犯行，自屬不能證明吳政傑犯罪，簡易判
    決為吳政傑有罪判決，即有未合。從而，吳政傑對簡易判決
    提起上訴執此指摘原簡易判決不當，為有理由，且因有刑事
    訴訟法第451條之1第4項但書第3款之情形，依同法第452條
    規定，自應由原審撤銷原簡易判決，並改適用第一審通常程
    序審判，諭知吳政傑無罪判決云云。
三、檢察官上訴意旨略以：吳相頤於110年12月11日14時3分許，
    為處刑書所載竊盜犯行後遭警查獲，吳相頤竟於警詢冒用吳
    政傑名義應訊並偽簽吳政傑署名且按捺指印，隨後被移送至
    臺北地檢署接受檢察官偵訊時，仍冒用吳政傑名義應訊並偽
    簽吳政傑署名，嗣承辦檢察官即誤載被告姓名為吳政傑及吳
    政傑年籍資料聲請簡易判決處刑（111年度偵字第126號），
    原審法院於111年1月27日以111年度簡字第233號刑事簡易判
    決判處拘役8日，如易科罰金，以1,000元折算1日。嗣吳政
    傑本人接獲該判決後陳明上訴遭吳相頤冒名應訊，且已於11
    1年1月6日至警局報案，經警將本案行為人遭查獲當天所捺
    印之指紋卡片（即110年12月11日所捺印吳政傑指紋卡）送
    請內政部警政署刑事警察局比對鑑定，經該局指紋電腦比對
    結果，行為人遭查獲當天所捺印指紋卡片與檔存吳相頤犯罪
    嫌疑人指紋卡指紋相同，因而查知本案實際行為人為吳相頤
    （所犯行使偽造私文書犯行，另經原審法院以111年度簡字
    第1706號簡易判決判處罪刑在案），故吳政傑係遭吳相頤冒
    名應訊之事實堪認為真。綜上，足認檢察官聲請簡易判決處
    刑及原簡易判決對象均係吳相頤，判決效力僅及於吳相頤，
    而不及於被冒名之吳政傑。原簡易判決被告姓名、年籍資料
    固然有誤，應予更正再為送達即可。吳政傑既非被告，依法
    即不得提起上訴，上訴應不合法，應予駁回。原審即該案上
    訴審之合議庭依法即應判決駁回吳政傑上訴，原審將原簡易
    判決撤銷而諭知吳政傑無罪，與法有違。原判決認事用法尚
    嫌未洽，請將原判決撤銷，更為適當合法之判決等語。
四、按刑事訴訟法第266條規定：「起訴之效力，不及於檢察官
    所指被告以外之人」，即所謂起訴對人之效力。而同法第26
    4條第2項第1款規定：「起訴書應記載左列事項：一、被告
    之姓名、性別、年齡、籍貫、職業、住所或居所或其他足資
    辨認之特徵」，旨在特定刑罰權之對象，故起訴之對象為被
    告其「人」，而非其「姓名」。倘被告冒用他人姓名、年籍
    等資料應訊，檢察官未予發覺，致起訴書記載錯誤之姓名、
    年籍等資料時，其起訴之對象仍為應訊之被告其人，並非形
    式上不正確之姓名、年籍等資料。法院於審理中發現起訴書
    記載錯誤，自應將被告姓名、年籍等資料予以更正後加以審
    判；此與依卷證資料及調查證據之結果，無法辨明真正之犯
    罪行為人，並可確信起訴書所指之被告並非真正犯罪行為人
    ，且無從更正被告之姓名、年籍等資料，而應就起訴書所指
    被告之人為有無犯罪行為之裁判者不同（最高法院99年度台
    非字第54號判決意旨參照）。又「檢察官審酌案件情節，認
    為宜以簡易判決處刑者，應即以書面為聲請」、「第264條
    之規定，於前項聲請準用之」、「第1項聲請，與起訴有同
    一之效力」，復分別為刑事訴訟法第451條第1項、第2項、
    第3項所明定。
五、經查：
(一)本案於110年12月11日14時3分許，在燦坤吉祥店內竊取無線
    網路分享器，經警以現行犯逮捕後接受員警詢問及檢察官訊
    問之人，均係吳相頤而非吳政傑，吳相頤係冒用吳政傑名義
    接受警詢、偵訊，且吳政傑已於111年1月6日至警局報案等
    情，業據吳政傑於原審陳明在卷（見簡上字卷第7、41、43
    、44頁），且有卷附松山分局松山派出所受（處）理案件證
    明單可參（見簡上字卷第9頁）。又松山分局將本案行為人
    遭查獲當天所捺印指紋卡片（即110年12月11日所捺印吳政
    傑指紋卡，見偵字第126號卷第51至53頁）送請內政部警政
    署刑事警察局比對鑑定，結果為「經本局指紋電腦比對結果
    ，與檔存吳相頤犯罪嫌疑人指紋卡指紋相同」等節，亦有內
    政部警政署刑事警察局111年1月3日刑紋字第1100800362號
    函及檢附資料在卷可參（見偵字第5526號卷第15至20頁），
    足見吳政傑確非本案竊盜犯行之行為人。
(二)再者，松山分局將涉犯竊盜犯行之吳相頤移送臺北地檢署偵
    辦時，吳相頤雖冒名為吳政傑，然卷附警詢筆錄上有吳相頤
    接受詢問時所按捺指印（見偵字第126號卷第13至15頁），
    且松山分局刑事案件報告書後所附附錄（犯罪嫌疑人照片）
    亦為該分局於110年12月11日所拍攝犯罪行為人照片（見偵
    字第126號卷第6頁），復經檢察官親自訊問吳相頤，是據此
    等卷證資料，已足以辨明真正犯罪行為人之特徵，顯非無從
    分辨究係何人為犯罪行為人，則檢察官聲請簡易判決處刑行
    使追訴權及簡易判決行使審判權之對象，均應認係經警拍攝
    犯罪嫌疑人照片及在警詢筆錄上按捺指印暨於檢察官偵查時
    應訊之吳相頤，雖吳相頤當時係冒吳政傑名義應訊，致處刑
    書與原審法院111年度簡字第233號刑事簡易判決均將被告誤
    載為吳政傑，惟檢察官聲請簡易判決處刑之對象仍為應訊之
    吳相頤，而非形式上不正確之姓名、年籍等資料。法院於審
    理中發現處刑書記載錯誤，自應將處刑書之被告姓名、年籍
    等資料予以更正後加以審判。據此，檢察官聲請簡易判決處
    刑對象實為冒用吳政傑姓名之吳相頤，而非被冒用姓名之吳
    政傑，吳政傑既非檢察官聲請簡易判決處刑之刑罰權對象，
    乃原審竟對未經聲請簡易判決處刑之吳政傑本人改判諭知無
    罪而為實體判決，即有未受請求之事項予以判決之違法，尚
    有未洽，檢察官執前詞提起上訴而指摘原判決不當，為有理
    由，自應由本院將原判決撤銷。
六、至吳政傑因不服原審法院111年度簡字第233號刑事簡易判決
    ，向原審法院合議庭所提第二審上訴，因檢察官聲請簡易判
    決處刑行使追訴權及簡易判決行使審判權之對象均應認係吳
    相頤，僅係處刑書及原審法院111年度簡字第233號刑事簡易
    判決將被告姓名誤載為吳政傑，吳政傑之上訴既係對上開刑
    事簡易判決為之，惟原判決並未就吳政傑上訴部分（即檢察
    官就吳相頤涉犯竊盜犯行部分）為判決，顯未就已受請求事
    項予以判決，自仍應由原審法院就吳政傑上訴部分（即檢察
    官就吳相頤涉犯竊盜犯行部分）續為審理、判決。另「對於
    簡易判決有不服者，得上訴於管轄之第二審地方法院合議庭
    」、「第1項之上訴，準用第3編第1章及第2章除第361條外
    之規定」，刑事訴訟法第455條之1第1項、第3項分別定有明
    文；又「第二審法院認為上訴書狀未敘述理由或上訴有第36
    2條前段之情形者，應以判決駁回之」，刑事訴訟法第3編第
    2章第367條前段定有明文。檢察官向原審法院聲請簡易判決
    處刑後，因係簡易程序，不經通常審判程序，就書面審理，
    逕以科刑，則該簡易案件係以檢察官聲請簡易判決處刑之對
    象吳相頤為審理，僅係上開刑事簡易判決將被告姓名誤載為
    吳政傑，既如前述，則上開刑事簡易判決之效力僅及於吳相
    頤，吳政傑非判決效力所及之人，即吳政傑非上訴權人，其
    不服上開刑事簡易判決，向原審所提起上訴為不合法，原審
    自應以判決駁回，並於理由中說明吳相頤冒用吳政傑姓名，
    應由原審法院於111年度簡字第233號案件中裁定更正姓名並
    重行送達，附此併敘。
據上論斷，應依刑事訴訟法第369條第1項前段，判決如主文。
本案經檢察官蔡期民聲請簡易判決處刑，檢察官葉芳秀提起上訴
，檢察官劉海倫到庭執行職務。
中　　華　　民　　國　　111 　年　　10　　月　　12　　日
                  刑事第十八庭  審判長法  官  何俏美
                                      法  官  葉乃瑋
                                      法  官  黃紹紘
以上正本證明與原本無異。
不得上訴。
                                      書記官  顏淑華
中　　華　　民　　國　　111 　年　　10　　月　　17　　日